【裁判字號】    98,消債更,403
【裁判日期】    981231
【裁判案由】    更生事件
【裁判全文】
臺灣臺北地方法院民事裁定           98年度消債更字第403號
聲  請  人
即債務人    甲○○
代  理  人  杜冠民律師
上列當事人因消費者債務清理事件聲請更生，本院裁定如下：
    主  文
聲請駁回。
聲請費用由聲請人負擔。
    理  由
一、按聲請更生或清算不合程式或不備其他要件者，法院應以裁
    定駁回之，但其情形可以補正者，法院應定期間先命補正；
    又債務人與金融機構協商成立者，不得聲請更生或清算。但
    因不可歸責於己之事由，致履行顯有重大困難者，不在此限
    ；本條例施行前，債務人依金融主管機關協調成立之中華民
    國銀行公會會員辦理消費金融案件無擔保債務協商機制與金
    融機構成立之協商，準用前項之規定，消費者債務清理條例
    第8 條、第151 條第5 項、第6 項分別定有明文。是債務人
    倘已行使程序選擇權與各債權銀行協議成立債務清理契約，
    自應受該成立協議拘束，按協議條件履行，僅有其後發生情
    事變更，在清償期間收入或收益不如預期，致該方案履行困
    難甚或履行不能，因不可歸責於己，始能聲請更生或清算，
    避免債務人任意毀諾已成立之協商，濫用更生或清算之裁判
    上債務清理程序。
二、本件聲請意旨略以：聲請人於消債條例施行後，曾與金融機
    構請求共同協商，但聲請人每月收入扣除每月債務協商應繳
    金額後，無法維持最低基本生活，致協商不成立，並聲請更
    生云云。
三、經查：
  (一)聲請人稱月入約新台幣(下同)25,000元，於消費者債務清理
    條例行前，於96年1月16日與各參與銀行公會協商機制之債
    權銀行達成分期還款協議，自96年2月起，區分120期，利率
    3%，每期攤還11,248元，協商成立即於96年3月間毀約，此
    有聲請人最大債權銀行國泰世華商業銀行98年12月10日陳述
    意見狀檢附債務人協商申請書、收入切結證明書、協議書、
    無擔保債務還款計劃、債務協商繳款明細表等可考，堪認聲
    請人協商時已充分考量其自身狀況及償債能力，難謂協商顯
    失公平。
  (二)據聲請人提出之96及97年度綜合所得稅各類所得資料清單
    所示，聲請人於96、97年度之年度收入總額分別為203,200
    元、442,341元（含薪資、利息及營利所得），每月平均所
    得各為16,935元（收入總額203,200÷12= 16,935元，小數
    點以下四捨五入，下同）及36,862元（收入總額442,341÷
    12=36,862），聲請人97年度之總收入尚較96年度為高，故
    聲請人與最大債權銀行成立協商迄今，其薪資收入並無明顯
    減少之情形，而聲請人僅空言主張現任工作每月收入約20,0
    00元，但未舉證以實其說，亦未釋明有何其他不可歸責於己
    之事由，致其履行原債務清償方案顯有重大困難，是其聲請
    更生與消債條例第151條第5項、第6項之規定已有未合。
  (三)本件聲請人既未釋明前經協商時，其收入情況與本件聲請時
    有何不同，難認協商時顯失公平，或嗣後發生情事變更，在
    清償期間收入或收益不如預期，致該方案履行困難甚或履行
    不能之情形，即難認有何不可歸責於己之事由。又聲請人現
    從事工作，既有固定收入之履行能力，縱有履行不便，允宜
    經由個別債權銀行協商程序以求適當履債，斷無任由聲請人
    任意選擇毀諾聲請更生之理。
四、綜上所述，本件聲請人既與金融機構成立協商，且其收入並
    無任何重大變化應仍能依協商內容而為履行，又未能釋明因
    何不可歸責於己之事由導致履行協商內容顯有重大困難，其
    聲請更生，顯與前開規定不符，聲請更生要件不備，且又無
    從補正，揆諸前開說明，應駁回其更生之聲請，爰裁定如主
    文。
中    華    民    國    98    年    12    月    31    日
                  民事第一庭    法      官  熊志強
上為正本係照原本作成
如不服本裁定，應於裁定送達後10日內，以書狀向本院提出抗告
，並繳納抗告費新臺幣1千元
中    華    民    國    98    年    12    月    31    日
                                書  記  官  謝盈敏

司法院資訊處製作；財團法人民間司法改革基金會備份。
